【裁判字號】    98,交聲,3015
【裁判日期】    980918
【裁判案由】    違反道路交通管理處罰條例聲明異議
【裁判全文】
臺灣臺北地方法院交通事件裁定        98年度交聲字第3015號
原處分機關  臺北市交通事件裁決所
受處分人    甲○○
上列受處分人因違反道路交通管理處罰條例案件，對於臺北市交
通事件裁決所中華民國98年8月5日所為之處分（原處分案號：北
市裁罰字第裁22-A00XBW541號裁決書）聲明異議，本院裁定如下
：
    主  文
異議駁回。
    理  由
一、按道路交通管理處罰條例所稱之「車輛」，係指在道路上以
    原動機行駛之汽車（包括機器腳踏車）或以人力、獸力行駛
    之車輛；道路交通安全規則所稱之「汽車」，係指在道路上
    不依軌道或電力架線而以原動機行駛之車輛（包含機器腳踏
    車），道路交通管理處罰條例第3條第8款、道路交通安全規
    則第2條第1項第1款定有明文。次按汽車行駛有損毀或變造
    汽車牌照、塗抹污損牌照，或以安裝其他器具之方式，使不
    能辨認其牌號者，處汽車所有人新臺幣（下同）2,400元以
    上4,800元以下罰鍰，並責令申請換領牌照或改正，道路交
    通管理處罰條例第13條第1款亦定有明文。又汽車號牌不得
    變造損毀、塗抹或粘貼其他材料、加裝邊框或霓虹燈、裝置
    旋轉架、顛倒懸掛或以安裝其他器具之方式使不能辨認其牌
    號，並不得以他物遮蔽，如有污穢，致不能辨認其牌號時，
    應洗刷清楚，道路交通安全規則第11條第2項亦有明定。
二、本件異議人即受處分人甲○○所有之車牌號碼AUO-652號重
    型機車（下稱系爭機車），於民國98年7月7日下午7時28分
    許，在臺北市○○路與民權西路口，因「塗抹污損汽車牌照
    使不能辨認其牌號」之違規行為，為臺北市政府警察局大同
    分局交通分隊員警乙○○當場攔查，依道路交通管理處罰條
    例第13條第1款規定掣單舉發，並責令改正，惟受處分人拒
    絕簽收，員警遂在舉發違反道路交通管理事件通知單上載明
    「拒簽拒收」字樣，並當場告知其應到案日期及到案處所後
    ，依違反道路交通管理事件統一裁罰基準及處理細則第11條
    第1項第1款規定，視為受處分人已收受該舉發通知單，嗣受
    處分人於舉發通知單上所載之應到案日期即98年7月22日前
    向原處分機關提出申訴，經原處分機關函請舉發單位調查結
    果，仍認受處分人有前開違規行為，原處分機關乃於98年8
    月5日依前開條例第13條第1款之規定，裁處受處分人罰鍰
    3,000元，並責令申請換領牌照或改正。
三、本件異議人聲明異議意旨略以：伊系爭機車已使用近10餘年
    ，期間難免有褪色、掉漆、碰撞刮傷等自然現象之情形，伊
    承認有保管（養）不妥當之疏失，但伊堅決否認曾有以任何
    「白漆」塗抹、污損車牌之情形，且該車牌亦無無法辨識之
    情況，如當天伊的車牌看不清楚的話，當天員警也無法拍照
    並且依據伊的車牌來告發伊，當天員警既然可以開單告發伊
    ，就表示其可以清楚看見伊的車牌號碼，現場員警無法有利
    舉證所謂「塗抹白漆」而僅以夜間時之目視判定之情形下，
    行政機關（大同分局）所選定之處分對當事人已超越法律所
    授權之裁量範圍，為此聲明異議，請求撤銷原處分等語。
四、經查：
（一）本件受處分人所有之系爭機車，於前揭時、地，因「塗抹
      污損汽車牌照使不能辨認其牌號」之違規行為，為臺北市
      警察局大同交通分隊員警乙○○當場攔查，依道路交通管
      理處罰條例第13條第1款規定掣單舉發之事實，業據證人
      即本件舉發違規之員警乙○○到庭證稱：當天伊是執行違
      規地點（承德路、民權西路）的交通路口勤務，也就是交
      通疏導，異議人的車輛剛好是在伊所站立的西南角的機車
      待轉區，也就是民權西路西往東的方向，伊站在機車待轉
      區後方正好在檢驗每輛機車有無異樣時，發現異議人的車
      輛車牌有問題，所以才將異議人攔停至路旁當場舉發，當
      時伊有告知異議人渠車牌的問題是在何處，異議人現場不
      服，伊也有依規定告知其權利，並有全程錄音。因為異議
      人的車牌車體並非因為年久自然脫落，該車牌很明顯是有
      加諸白色漆料在號牌上，因為伊是近距離看，所以可以看
      得很清楚，依伊等交通稽查的專業來看，該車牌有以外力
      來加諸顏料，因為近距離來看，有加漆的車牌與一般的車
      牌是有明顯的不同，如是自然脫漆的車牌，並不會有如異
      議人車牌是漆過白漆再掉落的情形，且異議人車牌是包括
      「台北市」這三個字，上面都有白漆。如以近距離來看，
      伊等的專業看法會認為系爭車牌號碼Ａ的字體已經很明顯
      模糊，完全看不清楚，2的部份也無法明顯辨識出為整體
      的2，伊當時確實是很近距離看系爭車牌，所以確定車牌
      號碼上是有塗抹白漆的等語明確（本院卷第34頁）；乙○
      ○身為執法人員，與受處分人既素不相識，且無任何宿怨
      仇隙，衡情證人應無在執行交通勤務中，刻意舉發素不相
      識、毫無冤仇之受處分人，且甘冒偽證之罪責，於本院調
      查中到庭具結為虛偽之陳述，以羅織誣陷受處分人之可能
      或必要，是證人乙○○之證言應可採信。
（二）另觀諸舉發員警檢送之違規採證照片2幀所示：系爭機車
      號牌之「AUO-652」黑色字體上，均呈現白色漆狀物體，
      致影響其牌照號碼之正常顯示；再近觀受處分人異議狀所
      附註記「修補前」號牌之照片1幀所示：號牌「AUO」英文
      字母上之白色漆狀物亦均呈現規則狀之上下刷痕，顯係經
      過人工塗抹，非日久褪色、掉漆之自然現象，且與受處分
      人於本院調查程序中當庭提出之其他車輛車牌掉漆照片之
      情形明顯有別；復有臺北市政府警察局舉發違反道路交通
      管理事件通知單、臺北市政府警察局大同分局98年7月13
      日北市警同分交字第09831463200號書函各1紙、違規採證
      照片2幀在卷可稽，是系爭車牌確經人工塗抹污損乙節，
      洵堪認定；又汽車於行駛中，其牌照係辨識車籍之最重要
      依據，因此所謂道路交通管理處罰條例第13條第1款之所
      由設，乃在辨識車籍、特定車輛，對交通秩序之維護及確
      保道路安全，具有事後規制、追究之功效，俾免行為人利
      用此類動力交通工具從事違法犯紀之行為。促使汽車所有
      人就其行政法上義務之違反應負其行政處罰責任，以加強
      道路交通管理之行政目的所為之規定。而該條款所謂「使
      不能辨認其牌號者」，僅須達有致道路交通管理機關不能
      辨認其牌號之虞即為已足，不以該牌號事實上已達不能辨
      認之情形為必要；亦即該條款規定所欲處罰者，係汽車所
      有人主觀上有使其車輛牌號不能辨認之意圖，而客觀上有
      實施「損毀、變造、塗抹、污損或安裝其他器具於汽車牌
      照」之行為者，即為其處罰對象，因是時行為人此舉已有
      礙於道路交通管理機關上開行政目的之達成，查系爭車牌
      之污損情形，於有肇事逃逸之際，一般民眾無法遠距辨識
      車牌號碼，且超速違規之拍照儀器亦無法將車牌號碼拍攝
      清楚，系爭車牌包括「台北市」字樣上都有白漆，可以合
      理視同有要規避交通稽查之行為等情，亦據證人乙○○證
      述明確。是受處分人所辯：堅決否認曾有以任何「白漆」
      塗抹、污損車牌，且其車牌亦無無法辨識之情況云云，尚
      不足採。從而，本件受處分人塗抹污損牌照，使不能辨認
      其牌號之違規事實，堪以認定。
五、綜上所述，受處分人所有之系爭機車，於前開時、地，確有
    塗抹污損牌照，使不能辨認其牌號之違規行為。原處分機關
    依前開道路交通管理處罰條例第13條第1款之規定，裁處受
    處分人罰鍰3,000元，並責令申請換領牌照或改正，尚無違
    誤。受處分人猶執前詞指摘原處分不當，為無理由，自應將
    其異議駁回。
據上論結，依道路交通案件處理辦法第19條，裁定如主文。
中    華    民    國    98    年    9    月    18    日
                              交通法庭法  官  楊蕙芬
以上正本證明與原本無異
如不服本裁定應於送達後5日內向本院提出抗告狀
                                      書記官  馬正道
中    華    民    國    98    年    9    月    21    日


司法院資訊處製作；財團法人民間司法改革基金會備份。
